臺灣士林地方法院刑事判決　　　　　　　 93年度易字第843號
　　公　訴　人　臺灣士林地方法院檢察署檢察官
　　被　　　告　甲○○
　　　　　　　　　　　　入出境.
　　　　　　　　乙○○
　　　　　　　　　　　　號12.
上列被告因偽造文書案件，經檢察官提起公訴（93年度偵字第
7089號），被告為有罪之陳述，經合議庭裁定本件宜由受命法官
獨任進行簡式審判程序，並判決如下：
    主  文
甲○○共同連續行使明知為不實之事項，而使公務員登載於職務
上所掌之公文書，足以生損害於公眾，處有期徒刑肆月，如易科
罰金，以佰元折算壹日。緩刑貳年。
乙○○違反不得使大陸地區人民非法進入臺灣地區之規定，處有
期徒刑肆月，如易科罰金，以佰元折算壹日。
    事  實
一、緣乙○○因母親生病，亟欲覓大陸地區人士照料，大陸地區
    人民甲○○亦因經濟情況欠佳，亟思至臺灣地區工作，二人
    並無結婚之意思，竟共同基於行使使公務員登載不實公文書
    之概括犯意聯絡，乙○○並基於使甲○○非法進入臺灣地區
    之犯意，二人先於民國92年6 月4 日，在大陸地區福建省福
    州市辦理結婚登記，並經中華人民共和國福建省福州市公證
    處公證，及中華民國財團法人海峽交流基金會認證，旋由乙
    ○○先行返回臺灣，並於同年7 月1 日，持大陸地區結婚證
    明書、中華人民共和國福建省福州市公證處公證書、中華民
    國財團法人海峽交流基金會認證書，至臺北縣三芝鄉戶政事
    務所為結婚登記，使不知情之承辦人員將甲○○、乙○○於
    92年6 月4 日結婚之不實事項登載於職務上所掌管之公文書
    （含
    足以生損害於戶政機關管理
    年7 日月3 日，向內政部警政署入出境管理局（以下簡稱入
    出境管理局）申請甲○○以配偶身分探親入境臺灣地區，並
    將前開不實之結婚登記交付承辦人員而行使之，嗣由不知情
    之承辦人員核發准許甲○○來台之證號0000000000號中華民
    國臺灣地區入出境許可證（以下簡稱入出境許可證），足生
    損害於入出境管理機關管理大陸地區人民來台事宜之正確性
    。嗣甲○○於92年8 月5 日行使前開入出境許可證，非法進
    入臺灣，惟其入境後並未與乙○○共同居住於
    北縣三芝鄉埔坪村埔頭坑23號，而在臺北縣、桃園縣各地打
    工，迄93年2 月26日凌晨0 時許，在臺北市中正區臺北火車
    站前為警查獲，循線偵知上情。
二、案經臺北市政府警察局中正第一分局報請台灣士林地方法院
    檢察署檢察官偵查起訴。
    理  由
一、訊據被告甲○○、乙○○對右揭事實供認不諱，互核相符，
    並有被告等之戶口名簿、
    查詢資料、被告等二人之入出境資料、中華人民共和國福建
    省福州市公證處公證書、中華民國財團法人海峽交流基金會
    認證書、被告甲○○之入出境許可證等影本在卷可稽，事證
    明確，被告等犯行堪以認定。
二、按臺灣與大陸地區人民關係條例第15條第1 款對於使大陸地
    區人民非法進入臺灣地區者設有禁止之規定，且此所謂「非
    法進入臺灣地區」者，凡非經合法手續進入者皆包含之，自
    不以偷渡進入者為限，有最高法院90年度台上字第3180號判
    決意旨可資參照。故被告乙○○以假結婚真入境之脫法方式
    辦理被告甲○○來台，即該當於臺灣與大陸地區人民關係例
    第15條第1 款之規定，應依同條例第79條第1 項之規定處罰
    。又查被告乙○○行為後，臺灣與大陸地區人民關係例第79
    條第1 項規定已於92年10月29日修正公布，於同年11月1 日
    生效。依修正後之該條項規定，應處行為人「1 年以上7 年
    以下有期徒刑，得併科新台幣1 百萬元以下罰金」，與修正
    前之刑度為「5 年以下有期徒刑、拘役或科或併科新台幣50
    萬元以下罰金」相比較，自以舊法較有利於被告乙○○，依
    刑法第二條第一項但書規定，自應適用被告乙○○行為時之
    舊法。又被告等二人使戶政機關公務員為不實之結婚登記及
    使入出境管理局人員核發不實之入出境許可證並行使之，係
    犯刑法第216 條、第214 條行使使公務員登載不實公文書罪
    。其等使公務員登載不實之低度行為，應為行使之高度行為
    所吸收，不另論罪。被告等先後行使不實之結婚登記資料、
    甲○○入出境許可證等行為，時間緊接，所犯罪名相同，顯
    係出於概括之犯意為之，為連續犯，應依刑法第56條之規定
    以一罪論，並加重其刑。被告等二人間就上開連續行使使公
    務員登載不實公文書之犯行，並有犯意聯絡及行為分擔，均
    為共同正犯。被告乙○○所犯臺灣地區與大陸地區人民關係
    條例第15條第1 款、第79條第1 項之使大陸地區人民非法進
    入臺灣地區、及共同連續行使使公務員登載不實公文書二罪
    間，有方法結果之牽連關係，為牽連犯，應從一重之前者處
    斷。公訴意旨就被告乙○○所犯臺灣地區與大陸地區人民關
    係條例第15條第1 款、第79條第1 項之使大陸地區人民非法
    進入臺灣地區罪部分之犯行雖未論及，惟此與起訴之行使使
    公務員登載不實公文書部分有牽連犯裁判上一罪之關係，為
    起訴效力所及，本院自得一併審理判決，附此敘明。爰審酌
    被告乙○○係因母親需人照顧、被告甲○○係因欲至臺灣工
    作而有犯行、辦理假結婚紊亂本國之戶政管理、被告等於本
    院審理時坦承犯行態度尚稱良好併其等品行、智識程度、犯
    罪手段等一切情狀，各量處如主文所示之刑，並諭知易科罰
    金之折算標準。又被告甲○○前未曾受有期徒刑以上刑之宣
    告，因一時失慮，偶罹刑典，事後已坦承犯行，深具悔意，
    經此刑之宣告後，應知警惕而無再犯之虞，且其於案發後自
    93年8 月間起經收容於大陸人民宜蘭處理人心，迄今已5 月
    ，本院因認暫不執行其刑為當，爰予以宣告緩刑二年，用啟
    自新。
據上論斷，應依刑事訴訟法第273 條之1 第1 項、第299 條第1
項前段、修正前臺灣地區與大陸地區人民關係條例第79條第1 項
、修正後同條例第15條第1 款、刑法第2 條第1 項但書、第11
條前段、第28條、第56條、第216 條、第214 條、第55條、第74
條第1 款、罰金罰鍰提高標準條例第1 條前段、第2 條，判決如
主文。
本案經檢察官簡志龍到庭執行職務
中　　華　　民　　國　　94　　年　　1 　　月　　19　　日
                  刑事第五庭法  官  彭洪媛
以上正本證明與原本無異。
如不服本判決，應於判決送達後10日內，向本院提出上訴狀。
                            書記官  周霙蘭
中　　華　　民　　國　　94　　年　　1 　　月　　19　　日
附錄本案論罪科刑法條全文：
刑法第216條
行使第210條至第215條之文書者，依偽造、變造文書或登載不實
事項或使登載不實事項之規定處斷。
刑法第214條
明知為不實之事項，而使公務員登載於職務上所掌之公文書，足
以生損害於公眾或他人者，處3 年以下有期徒刑、拘役或5 百元
以下罰金。
修正前台灣地區與大陸地區人民關係條例第15條第1款
下列行為不得為之：
  一、使大陸地區人民非法進入臺灣地區。
修正前臺灣地區與大陸地區人民關係條例第79條第1項
違反第15條第1 款規定者，處5年以下有期徒刑、拘役或科或併
科新台幣50萬元以下罰金。
